臺灣高等法院高雄分院刑事附帶民事訴訟判決　　　　　九十三年度附民字第五三號
　　原　　　告　甲○○
　　被　　　告　乙○○
右當事人間因強盜等案件（本院九十三年上訴字第九一四號；原審案號：台灣澎湖地
方法院九十三年度訴字第一六號），經原告於刑事訴訟程序提起附帶民事訴訟，請求
損害賠償，本院判決如左：
    主  文
被告應給付原告新台幣捌萬柒仟陸佰貳拾肆元，及自民國九十三年十月八日起，至清
償日止，按年息百分之五計算之利息。
原告其餘之訴駁回。
原告假執行之聲請駁回。
    事實及理由
一、原告主張：被告乙○○（下稱）係旅行團領隊，於九十二年九月二十七日下午一
    時許，帶旅行團投宿位於澎湖縣白沙鄉吉貝村一八八號之「別野山莊」，並於同
    日下午三時許帶團外出，嗣於翌日凌晨一時三十分許，被告自外返回「別野山莊
    」，竟意圖為自己不法之所有，趁原告熟睡之際，侵入原告所投宿之「別野山莊
    」領隊Ｃ房，以徒手方式欲從原告之行李袋竊取財物，因翻動行李而吵醒原告，
    被告見事跡敗露，為脫免逮捕，竟手持房內之蚊香罐丟擲原告頭部，致原告受有
    右顳部紅腫、擦傷、左側耳前擦傷等傷害，被告旋即衝出門外，手持水果刀，向
    原告恫稱：「要殺死你」，使原告心生畏懼，致生危害於安全。經檢察官以刑法
    第三百三十條第二項、第一項、第三百二十九條之加重準強盜未遂起訴，而原審
    以傷害及恐嚇危害安全論處被告罪刑，經檢察官循告訴人之聲請提起第二審上訴
    在案。原告因而受有下列損失：醫療費用新台幣（下同）十萬元、工作損失二十
    萬元、精神慰藉金三十萬元，為此請求判決：（一）被告應給付原告六十萬元，
    及自起訴狀繕本送達之翌日起，至清償日止，按年息百分之五計算之利息。（二
    ）原告願供擔保，請准宣告假執行。
二、被告則以：被告係因「別野山莊」換房間，而誤入原告之房間，被告之傷害原告
    之原因，不能完全歸責被告，原告亦與有過失，依刑法第二百十七條規定，有過
    失相抵法則之適用，請減輕或免除被告之賠償金額，又原告請求被告給付醫藥費
    及工作損失，應提出證據，而請求之精神慰藉金額實屬過高，請求判決：（一）
    駁回原告之訴；（二）如為被告不利之判決，並願供擔保，請准免為假執行。
三、按附帶民事訴訟之判決，應以刑事訴訟判決所認定之事實為據，刑事訴訟法第五
    百條前段定有明文。本件被告於前開時間投宿「別野山莊」，因已換房間，而誤
    認原告住宿之領隊Ｃ房為自己住宿之房間，遂啟門入室，進入後見原告在房內就
    寢，乃上前喚醒，然原告仍繼續熟睡，被告竟心生不滿，基於傷害人身體之犯意
    ，持房內之蚊香罐丟擲原告之頭部，致原告受有右顳部紅腫、擦傷、左側耳前擦
    傷等傷害。被告因未發現自己行李，又退出房門尋找，隨後「別野山莊」服務人
    員許素華、許金蘭前來帶乙○○回房，途經廚房時，被告見有水果刀一把，另行
    起意，持水果刀，向原告恫稱：「要殺死你」，使原告心生畏懼，致生危害於安
    全之事實，業經台灣澎湖地方法院九十三年度訴字第一六號，就被告傷害部分判
    處有期徒刑三月，恐嚇他人致生危害於安全部分判處有期徒刑三月，應執行有期
    徒刑四月，並均諭知易科罰金之折算標準，檢察官循告訴人之請求提起上訴，亦
    經本院九十三年上訴字第九一四號駁回上訴確定在案，有各該判決書在案可查。
四、茲就原告請求之項目及金額逐項審酌於後：
（一）請求醫療費用十萬元部分：按因故意或過失不法侵害他人之權利者，負損害賠
      償責任，刑法第一百八十四條第一項前段定有明文。原告主張因被告侵權行為
      而支出之醫療費用，業據原告提出行政院衛生署澎湖醫院收據二紙，合計金額
      七千六百二十四元，並經被告認諾在卷，則原告此部分在七千六百二十四元及
      法定遲延利息範圍內之請求為正當，逾此部分之請求，為無理由。
（二）請求工作損失二十萬元部分：原告此部分之請求，未據提出任何證據，並陳稱
      無法提出證據，其此部分之請求不應准許。
（三）請求精神慰撫金三十萬元部分：按不法侵害他人之身體，被害人雖非財產之損
      害，亦得請求賠償相當之金額，民法第一百九十五條第一項前段有明文規定。
      原告因被告之不法侵害，請求精神慰藉金，自屬有據。又按非財產上損害之慰
      撫金數額，究竟若干為適當，應斟酌兩造之身分、地位及經濟狀況，俾為審判
      之依據。審酌被告係因投宿之「別野山莊」臨時通知換房，一時誤入原告住宿
      房間，而發生本件，被告現經營旅行社、年收入約二百萬元、名下無不動產，
      及原告受傷之程度、受恐嚇所生之危害等精神上所受痛苦等一切情狀，認原告
      此部分之請求以八萬元及法定遲延利息為適當，逾此部分之請求，不應准許。
（四）至於被告主張原告與有過失，應適用過失相抵原則，減輕或免除被告之賠償責
      任云云。惟查，原告住宿「別野山莊」領隊Ｃ房，係依據該山莊人員之指示而
      住進，難謂原告有何過失。況原告支出前開醫藥費部分，業經被告認諾在卷，
      而本院判決被告應給付原告前開慰藉金部分，已審酌被告係誤入原告住宿房間
      ，臨時偶發事件之情節。
（五）綜上所述，本件原告之請求，合計以八萬七千六百二十四元及自起訴狀繕本送
      達被告之翌日即九十三年十月八日起，至清償日止，按年息百分之五計算之法
      定遲延利息為有理由，應予准許，逾此範圍之請求，為無理由，應予駁回。
五、原告聲明願供擔保請准宣告假執行云云，惟本件為第二審確定之案件，本件判決
    原告勝訴部分，原告即得執為執行名義，自無宣告假執行之必要，原告此部分之
    聲請，應併駁回。
六、據上論斷，本件原告之訴為一部有理由，一部無理由，應依刑事訴訟法第五百零
    二條，判決如主文。
中      華      民      國    九十三    年     十一     月     十二     日
                              臺灣高等法院高雄分院刑事第五庭
                                  審判長法官  曾永宗
                                        法官  陳明富
                                        法官  邱永貴
右正本證明與原本無異。
不得上訴。
                                  法院書記官  梁雅華
中    華    民    國      九十三      年      十一      月    十二    日
